【裁判字號】    97,訴,574
【裁判日期】    970723
【裁判案由】    妨害自由等
【裁判全文】
臺灣臺北地方法院刑事判決               97年度訴字第574號
公  訴  人  臺灣臺北地方法院檢察署檢察官
被      告  乙  ○
            丙○○
                    （另案在臺灣士林分監執行中）
上列被告因妨害自由等案件，經檢察官提起公訴（96年度偵字第
12780 號），本院判決如下：
    主  文
乙○、丙○○共同以加害生命、身體、自由之事，恐嚇他人致生
危害於安全，各處有期徒刑月；又共同以其他非法方法，剝奪
人之行動自由，各處有期徒刑伍月；又共同以加害生命、身體、
自由之事，恐嚇他人致生危害於安全，各處有期徒刑月；又結
夥三人以上竊盜，各處有期徒刑柒月；又共同傷害人之身體，各
處有期徒刑伍月；又共同以其他非法方法，剝奪人之行動自由，
各處有期徒刑陸月。各應執行有期徒刑壹年貳月。
乙○、丙○○被訴傷害、漏逸氣體致生公共危險部分，均無罪。
    事  實
一、甲○（經本院通緝中）因戊○○積欠借款約新臺幣（下同）
    5 萬元遲未清償且避不見面，竟夥同乙○、丙○○於民國96
    年5 月30日上午8 、9 時許，由甲○駕駛車牌號碼7N-7911
    號自用小客車搭載乙○、丙○○，一同前往戊○○之子丁○○位於臺北市○○區○○街183 號3 樓住處，3 人共同基於
    恐嚇危害安全之犯意聯絡，向丁○○恫稱：聯繫戊○○出面
    處理債務，否則就準備等死等語，以加害丁○○生命、身體
    之事，恐嚇丁○○致生危害於安全。丁○○因心生畏懼而代
    為撥打電話聯繫戊○○多次，並將電話交由甲○自行與戊○○通話，戊○○請求寬限至同年6 月5 日，甲○仍不滿意，
    掛斷電話後，甲○、乙○、馬永明3 人於同日10時許，另行
    起意剝奪丁○○行動自由之犯意聯絡，強押丁○○坐上前揭
    自用小客車，由甲○駕車，乙○坐在副駕駛座，丙○○則與
    丁○○一同坐在後座，看守丁○○，駕車往臺北縣淡水鎮方
    向駛去，以此非法方法剝奪丁○○之行動自由。途中，乙○
    等3 人又多次命令丁○○聯絡戊○○，告以：否則就不用回
    去等加害生命、身體、自由之事，接續恐嚇丁○○。乙○、
    丙○○與甲○另基於恐嚇戊○○之犯意聯絡，由甲○在電話
    中向戊○○恫稱：丁○○已遭渠等押走，不還錢會斷手斷腳
    ，須還錢始將丁○○釋放等語，以此加害丁○○生命、身體
    、自由之事，恐嚇戊○○致生危害於安全，使戊○○心生畏
    怖，於當日先清償1 萬元予甲○，約定餘款同年6 月6 日清
    償。嗣因戊○○報警處理，甲○、乙○、丙○○得知後，遂
    於同日中午12時許將丁○○釋放，並前往臺北市政府警察局
    松山分局銷案，丁○○為求息事，乃向員警謊稱無事。
二、詎乙○、丙○○心有不甘，於96年6 月4 日上午9 時許，再
    夥同真實姓名年籍不詳、綽號「阿冰」之成年男子，一同前
    往上址丁○○住處，經丁○○室友「阿偉」開門允許進入屋
    內後，乙○、丙○○、「阿冰」竟共同基於意圖為自己不法
    所有之犯意聯絡而非基於抵債之意思，趁丁○○在浴室內沐
    浴，疏於注意之際，結夥三人徒手竊取丁○○所有、置於房
    間內之GUCCI 廠牌皮包1 個及丁○○褲子口袋內之現金約7
    百至8 百元左右、行動電話2 支，據為己有。丁○○沐浴完
    畢後，乙○、丙○○、「阿冰」復要求丁○○代戊○○償還
    債務，丁○○因認戊○○已與甲○談妥於6 月6 日還款故拒
    絕提前清償，乙○等3 人乃於中午12時許，共同起意基於以
    非法方法剝奪丁○○行動自由之犯意聯絡，喝令丁○○隨同
    渠等上車，揚言：如不聽從，將很難看等語，使丁○○心生
    畏懼，再由丙○○、「阿冰」強行拉扯丁○○上車，由乙○
    駕車，丙○○坐在副駕駛座，「阿冰」則與丁○○坐在後座
    ，抓住丁○○手臂，以此非法方法剝奪丁○○之行動自由。
    乙○、丙○○、「阿冰」搭載丁○○繞行臺北市途中，乙○
    將手機交由丁○○撥打電話向親友借款，但丁○○遲未湊足
    款項，復共同基於傷害之犯意聯絡，在車上毆打丁○○洩憤
    ，使丁○○受有右側臉部鈍傷病發腫脹（約5. 0×4.0 ×0.
    1 公分）、枕部（頭皮）及右肘擦挫傷（各約4.0 ×1.5 ×
    0.1 公分及2.0 ×2.0 ×0.1 公分）等傷害。嗣因丁○○佯
    稱可向鄰居及嬸婆陳卓仁英借款代償，乙○、丙○○、「阿
    冰」始於同日下午2 時許將丁○○送回上址住處，丙○○、
    「阿冰」陪同丁○○下車進入屋內向陳卓仁英借款，因陳卓
    仁英當場拒絕，丙○○、「阿冰」欲再強拉丁○○上車之際
    ，丁○○抵抗並呼救要求陳卓仁英報警，乙○、丙○○、「
    阿冰」始放下丁○○逃離現場。嗣經警依循車牌號碼查獲乙○、丙○○，始悉上情。
三、案經被害人丁○○訴由臺北市政府警察局松山分局移請臺灣
    臺北地方法院檢察署檢察官偵查起訴。
    理  由
壹、證據能力之判斷
    被告乙○、丙○○對於下列各項證據方法，均未爭執其證據
    能力，並同意作為證據（見本院卷第32頁反面、第34頁反面
    ），本院審酌其作成時之情況，認為並無不適當之情事，均
    得作為證據，合先敘明。
貳、有罪部分
一、認定事實所憑之證據及理由
    訊據被告乙○、丙○○固不否認於上開時、地，2 度前往丁○○住處、要求丁○○代為聯絡戊○○出面償債、與丁○○
    同車離開、約2 小時後始載丁○○返回住處等事實，惟矢口
    否認期間有何恐嚇、妨害自由、傷害、竊盜之犯行，辯稱：
    (一)渠等於96年5 月30日與丁○○一同開車至北投山區吃飯，
    由渠等付錢，是丁○○說要配合演戲騙戊○○出來；(二)丁○○於96年6 月4 日自己帶包包跟渠等上車，沒看到丁○○有
    受傷，下午渠等載丁○○去找其嬸婆代為償債，丁○○就跑
    去報警云云。惟查：
  (一)被告乙○、丙○○因戊○○積欠甲○借款，與甲○一同於96
    年5 月30日上午8 、9 時許，前往丁○○位於臺北市○○區
    ○○街183 號3 樓之住處，丁○○多次代為撥打電話予戊○○，由甲○與戊○○商量償債之事，4 人於同日上午10時許
    一同搭車前往臺北市北投區附近，途中丁○○又代為撥打電
    話予戊○○多次，由乙○與戊○○溝通償債之事，嗣丁○○
    於中午12時至1 時間，返回上址住處；又被告2 人於96年6
    月4 日上午9 時許，與「阿冰」一同前往丁○○住處，4 人
    復於中午12時許離去上址，一同搭車在臺北市區內繞行，最
    後於下午2 時許返回丁○○住處等經過，業據被告乙○、丙○○於警詢、偵訊及本院審理中均坦認屬實（見偵查卷第42
    至45頁、第48至49頁、第70至77頁、第165 至166 頁、本院
    卷），且據被害人丁○○、戊○○指述明確（見偵查卷第69
    至71頁、第71至72頁反面），又有丁○○所有行動電話門號
    0000000000號、戊○○行動電話門號0000000000號雙向通聯
    記錄在卷足佐（見偵查卷第183 至186 頁、第187 至199 頁
    ），上情堪認為真。故本案爭點在於，被告乙○、丙○○及
    甲○、「阿冰」於前揭過程中，有無恐嚇、妨害自由、傷害
    或竊盜之犯罪行為。
  (二)據被害人丁○○於本院審理中具結證稱96年5 月30日之情形
    ：「甲○說出去吃個飯順便聯絡我爸，看我爸要不要出來處
    理，我就跟他們去，我不是自願跟他們去的，如果我不去講
    的不高興他們就要打我，乙○跟丙○○把我拉上車的」、「
    開車往北投方向，逛了1 個多小時，後來我有打電話給我爸
    ，我爸跟他們談，談到後來我爸不知道是說4 號還是5 號會
    跟他們處理，他們不願意，那時在北投山區，我爸有打電話
    去松山分局跟警察講，警察打電話過來甲○他們才帶我回去
    松山分局銷案」、「我有跟警察說他們是找我出去吃飯，因
    為我在家就被他們打，我怕被他們打所以不敢跟警察說實話
    」、「那時甲○開車，丙○○在我旁邊，我一樣坐在駕駛座
    後面，乙○坐駕駛座旁邊」（見本院卷第69頁、反面、第70
    頁反面）、6 月4 日之經過：「我在洗澡，當天乙○跟丙○○還有1 個我不知道名字的人來敲門，說讓他們進來，我想
    我爸跟他們講好了我就讓他們進來，他們進來就叫我快點穿
    衣服，而房間裡面的手機2 支、GUCCI 包包、及褲子裡面的
    錢7 、8 百元都被拿走，因為我錢是放在褲子，他們進來時
    就把我的衣服從廁所拿到房間，之後才還給我，那時我的錢
    不在褲子裡，後來我們去吃飯時乙○還是丙○○說從我身上
    有拿到7 、8 百元，可以去付飯錢，手機在車上時他們有讓
    我打電話，沒有還給我，而且都丟掉了。後來他們叫我跟他
    們上車，我不願意，但我想說我爸已經跟他們講5 號，出去
    應該沒關係，上車以後就開車到我不知道的地方，在車上他
    們又說我應該很想幫我爸處理，他們還用我的電話打去錢莊
    借錢，但沒有借到錢。中途就一直打我，乙○、丙○○及我
    不知道名字的人都有打我。上車時我坐後面左邊，即駕駛座
    後面，不知道名字的人坐我旁邊，乙○開車，丙○○坐駕駛
    座旁邊」、「不知道名字的人抓著我的手臂，手都放在我身
    上，所以我無法逃走」、「差不多1 個小時左右」、「（問
    ：期間有無跟你父親聯絡？）沒有，他們叫我趕快湊錢還他
    們，我就打電話給我朋友、我叔叔，後來我跟他們說我樓上
    嬸婆陳卓仁英可以借給我5 千到1 萬，後來吃完飯他們就載
    我回去」等情綦詳（見本院卷第69頁反面、第70頁），另被
    害人戊○○亦證述：「我欠甲○5 萬元，是領保證金的時候
    借給我的」、「當時我在大陸，都沒回來，回來的時候正好
    沒錢就拖著」、「甲○說錢要還我，我說我剛回來沒有錢，
    晚點再還」、「可能那時我電話不通，甲○以為我在躲債，
    後來我兒子打電話給我說甲○來跟我要錢，第1 次我有跟甲○說6 月5 日還是6 月6 日要還他，甲○說說話要算話，如
    果沒有他會再帶我兒子出來」、「因為我兒子將手機拿給甲○聽，所以我知道他們在一起」、「5 月30日我有還1萬 」
    、「第1 次他們把我兒子帶走時，還沒拿1 萬元之前他們說
    如果我出來處理就要帶我兒子去吃飯，我不知道什麼事情就
    先報案，是阿偉打電話給我說我兒子被帶走，所以我才報警
    ……第2 次他們沒有跟我講話」、「（問：你兒子當時怎麼
    說？）就說我不拿錢，我兒子在他們車上」、「第1 次他說
    他被帶去山上，聯絡到我時他們才說吃飽飯要送他回去，後
    來分局打電話給他們，他們去派出所銷案，第2 次我兒子說
    他被2 、3 個人帶出去，我說甲○有沒有來他說沒有」、「
    如果是甲○帶我兒子出去就沒關係，但是是我不認識的人，
    我會怕，我就打給我朋友，我朋友就打給松山分局」、「應
    該是要逼我出來處理」等情明確（見本院卷第71頁、反面、
    第71頁、第72頁、反面），堪認被告乙○、丙○○於過程中
    ，有恐嚇、妨害自由、竊盜、傷害等行為。
  (三)除被害人丁○○、戊○○之指述外：
  (1)丁○○於96年6 月4 日遭被告2 人及「阿冰」毆打之事實，
    亦經丁○○於同日前往博仁綜合醫院門診，經醫師診斷結果
    ，其受有右側臉部鈍傷病發腫脹（約5.0 ×4.0 ×0.1 公分
    ）、枕部（頭皮）及右肘擦挫傷（各約4.0 ×1.5 ×0.1 公
    分及2.0 ×2.0 ×0.1 公分），此有該院診斷證明書1 份附
    卷可考（見偵查卷第28頁），可見丁○○傷勢在臉部、手肘
    右側及頭部，核與丁○○上車後坐在駕駛座後座，而被告乙○坐在副駕駛座、丙○○坐在副駕駛座後座，被告2 人均在
    丁○○右邊之相對位置若合符節，堪以採信。輔以證人己○○證稱：「他們有承認把丁○○帶出去而且有教訓丁○○」
    等情（見本院卷第73頁反面），可見被告2 人確有對丁○○
    使用非法手段。
  (2)又據被告乙○於警詢坦承：「我們3 人在車上有推他手臂…
    …並稱若騙我們的話，真的會毆打等語」（見本院卷第48頁
    ）、於檢察事務官偵訊時供稱：「第2 次有拉扯」（見偵查
    卷第166 頁），被告丙○○於警詢時陳稱：「但在路途中，
    因為其父親一直不願出面處理，所以我們3 人都有在車上輕
    輕的推他手臂及責怪他不能通知其父親出面處理……我們3
    人有罵他，也都有稱若騙我們3 人的話會真的毆打你等語」
    、「我聽到甲○與丁○○2 人為了要戊○○出面，故其2 人
    演戲恐嚇戊○○稱『你兒子已在我手上及若不出面處理就要
    將你兒子斷手、斷腳，你沒拿錢出來，不可能將你兒子放走
    』等語」（見偵查卷第72至73頁），亦堪佐證丁○○指述被
    告2 人在車上毆打、向戊○○恐嚇危害其生命、身體、自由
    等情，應非虛捏。
  (3)且戊○○於96年5 月30日、6 月4 日均立即報警處理，此據
    證人己○○證稱：「當天是長官接到陳姓男子說他兒子被人
    押走，但是沒有講詳細的內容，有留電話」、「我有問戊○○他兒子電話，有跟他兒子丁○○聯絡上，我問他有沒有怎
    麼樣，丁○○說他在跟朋友吃早餐，我說這樣子報案的內容
    差太多了，請他跟他朋友一起過來講明是否有受到脅迫或被
    押的情形，當時甲○、乙○、丙○○跟丁○○有來，他們說
    沒有戊○○講的事情，我詳細問了之後把他們的資料留下來
    。丁○○就說跟他們一起吃飯，沒有被押的事情」、「（問
    ：96年6 月4 日你有沒有去拘捕乙○？）有，晚上的時候，
    好像是戊○○打來，這個案子早上就有人報案，後來去他們
    饒河街住處看沒有人應門，後來丁○○下午有聯絡到，他才
    說他從5 月30日那1 次就被人家押走，6 月4 日又被人押走
    」等語屬實（見本院卷第73頁至反面），衡情戊○○既與甲○熟識，甲○駕車載丁○○出門吃飯，倘非被告2 人與甲○
    使用強暴、脅迫手段，戊○○應無報警處理之必要。況被告
    乙○、丙○○、甲○於96年5 月30日、被告2 人與「阿冰」
    於96年6 月4 日帶走丁○○，用意既在壓迫、促使丁○○、
    戊○○清償欠款，綜合上情，被告2 人辯稱：丁○○、戊○○自願云云，顯與常情不合，委無可取。
  (4)再者，由證人己○○之證述可知，丁○○於96年5 月30日因
    懾於被告2 人與甲○在場，且戊○○已與甲○談妥6 月6 日
    清償債務，其基於息事寧人心態，乃向員警謊稱無事，以圖
    銷案，嗣丁○○於6 月4 日再度遭被告2 人及「阿冰」帶走
    ，始知事態嚴重，乃向員警坦承前後2 次均非出於其自願，
    此亦人情之常，此亦為丁○○陳述屬實，業如前述。故丁○○所述內容，並無前後不一之情形，應予說明。
  (5)至於被告2 人與「阿冰」在丁○○住處竊取其皮包、現金及
    手機部分，除丁○○之指述外，雖無其他直接證據足以佐證
    ，惟按認定犯罪事實所憑之證據，並不以直接證據為限，即
    綜合各種間接證據，本於推理作用，為認定犯罪事實之基礎
    ，如無違背一般經驗法則，尚非法所不許，最高法院著有44
    年臺上字第702 號、27年滬上字第64號判例意旨可資參照。
    故查：
  1.此部分事實雖為被告2 人所否認，然被告2 人並不否認丁○○皮包、現金及手機確在渠等車上。衡情丁○○當時係遭被
    告2 人及「阿冰」強拉上車，且事後係趁隙呼救逃離，業如
    前述，丁○○應無暇、亦無必要攜帶皮包、現金或手機上車
    。被告2 人所辯，實與常理不合。
  2.再觀諸丁○○所有行動電話門號0000000000號於96年6 月4
    日9 時起至2 時止之雙向通聯記錄，僅有寥寥數筆，且當日
    下午3 時15分以後即無通話記錄（見偵查卷第186 頁），對
    照丁○○於96年5 月30日之雙向通聯記錄（見偵查卷第183
    至185 頁），顯有異常。基此，丁○○指稱手機遭被告2 人
    及「阿冰」竊走，僅供其撥打電話借錢等情，尚非無據。
  3.又關於被告等人事後如何處置丁○○之皮包等財物，被告乙○雖於本院辯稱：「是證人把包包丟在車子裡面，那次是我
    開車的，我後來才發現包包，我們要拿去還他，去的時候警
    察就開槍，我們把包包放在車子裡就跑走了，後來回來要開
    車時包包就不見了」云云（見本院卷第71頁），然此核與伊
    於警詢時所陳：「發現有空車位即把1253-MS 號自小客車停
    在路邊（經潘柏銓帶同警方前往查看係停在松山民族國小附
    近停車格內）後，我即把丁○○斜背包（內有手機、丁○○
    身分證、3 張外國紙鈔金額不詳）丟在1 處空地（用鐵門圍
    籬並有1 片小扇門）後，即與潘柏銓各自搭計程車回家」云
    云（見偵查卷第45頁），顯不一致；亦與被告丙○○於警詢
    時所述：「我們在返回淡水途中發現丁○○所攜帶之背包（
    土黃色GUCCI 廠牌、內有韓幣2 張、面額不詳）、手機1 支
    、身分證掉落在7N-7911 號之後車座上，而乙○就將該些物
    品收起來」等語（見偵查卷第74頁），截然不同。則被告乙○、丙○○究將丁○○皮包等財物收起來、或丟棄在南京東
    路某處空地、或放置在車上逃離，2 人前後供述不一，已難
    遽信。
  4.況被告乙○前稱將丁○○皮包等財物丟棄在某處空地一事，
    據證人己○○證稱：「6 月4 日當天GUCCI 皮包及手機部分
    ，他們是說不是他們拿的，是不小心掉在車上，後來我們有
    去看車子，車子裡面沒有，他們跟我說東西已經丟掉了，因
    為怕被警方查到，是乙○跟我說東西丟掉了，我們有去他們
    丟棄東西的現場南京東路4 段1 個巷子裡面的空地去看，但
    都找不到東西」、「（問：他們丟的時間是在被查獲前丟的
    還是哪時候丟的？）6 月4 日當天就丟了，我們圍捕但沒有
    圍捕到，他們汽車逃逸的時候就丟掉了」、「（問：他們棄
    車逃逸與你查獲你們離多久時間？）過了2 、3 天才找到人
    ，東西是他們棄車的時候就丟掉了」、「（問：棄車的地點
    與丟東西的地點隔多遠？）隔3 百公尺」等情明確（見本院
    卷第73頁反面），但被告乙○帶同員警前往伊所述丟棄丁○○皮包財物之處，亦未查獲，此有現場照片6 張（見偵查卷
    第55至60頁），自無證據足資佐證被告乙○警詢所辯丟棄之
    說。從而，被告2 人飾詞狡辯，委無可信。
  5.綜合上情，本院認為丁○○所有皮包、現金及手機等財物，
    應經被告乙○、丙○○及「阿冰」非法置於渠等實力支配之
    下，而非丁○○自己攜帶上車。因此，揆諸前揭最高法院判
    例意旨，丁○○之指述佐以前開各項間接證據，本於推理作
    用，已足為認定被告2 人與「阿冰」之竊盜犯行。
  (四)綜上，本案事證明確，被告乙○、丙○○之恐嚇、妨害自由
    、竊盜、傷害等犯行，應堪認定，應予依法論罪科刑。
二、論罪科刑之依據
  (一)核被告乙○、丙○○與「阿冰」於96年6 月4 日竊取丁○○
    皮包、金錢及手機之行為，係犯刑法第321 條第1 項第4 款
    結夥三人以上竊盜罪；被告2 人於97年5 月30日、6 月4 日
    強押丁○○上車之行為，分別係犯刑法第302 條第1 項以其
    他非法方法剝奪他人行動自由罪；於97年5 月30日先後以加
    害生命、身體之事恐嚇丁○○、戊○○2 人，分別犯刑法第
    305 條恐嚇危害安全罪；又於97年6 月4 日在車上毆打丁○○成傷之行為，則犯刑法第277 條第1 項傷害罪。被告乙○
    、丙○○於97年5 月30日所為妨害自由及2 次恐嚇等犯行，
    與甲○有犯意聯絡及行為分擔，被告2 人於97年6 月4 日所
    為竊盜、恐嚇、妨害自由等犯行，與「阿冰」有犯意聯絡及
    行為分擔，均係共同正犯。被告2 人所為前揭6 次犯行，犯
    意個別，行為互殊，侵害戊○○、丁○○2 人法益，故應予
    分論併罰。
  (二)爰審酌：(1)被告乙○、丙○○僅因戊○○積欠甲○約5 萬元
    ，本應循正當程序理性解決，竟謀以非法手段迫使戊○○、
    丁○○還款，先後夥同甲○、「阿冰」，2 度非法剝奪丁○○之行動自由約2 小時，出言恐嚇丁○○、戊○○使渠心生
    畏懼，又竊取丁○○財物，在妨害自由狀態下毆打丁○○頭
    部、臉部及手肘成傷，渠等犯罪手段、惡性及造成之損害非
    輕；(2)被告2 人矢口否認犯罪，避重就輕，毫無悔意，犯罪
    後態度不佳等一切情狀，本院認為檢察官求刑是當，爰分別
    量處如主文所示之刑，並合併定應執行有期徒刑1 年2 月，
    以示懲儆。
、無罪部分
一、公訴意旨另以：被告乙○、丙○○、甲○於96年5 月30日上
    午約8 、9 時許，進入丁○○位於臺北市○○區○○街183
    號3 樓住處後，共同基於漏逸氣體致生公共危險之犯意聯絡
    ，將丁○○關在房間內，並將丁○○住處廁所之瓦斯鋼桶搬
    至丁○○房間，開啟開關，漏逸瓦斯氣體使之瀰漫於丁○○
    房內約1 、2 分鐘，致生公共危險；甲○、乙○、丙○○另
    基於傷害之犯意聯絡，共同以屋內茶壺或徒手毆打丁○○頭
    部，使丁○○頭部受傷流血；因認被告乙○、丙○○與甲○
    另共同涉犯刑法第177 條漏逸氣體致生公共危險罪嫌、刑法
    第277 條第1 項傷害罪嫌。
二、按犯罪事實應依證據認定，無證據不得推定其犯罪事實，又
    不能證明被告犯罪者，應諭知無罪之判決，刑事訴訟法第15
    4 條、第301 條第1 項分別定有明文。又認定犯罪事實所憑
    之證據，雖不以直接證據為限，間接證據亦包括在內，然而
    無論直接證據或間接證據，其為訴訟上之證明，須於通常一
    般之人均不致有所懷疑，而得確信其為真實之程度者，始得
    據為有罪之認定，倘其證明尚未達到此一程度，而有合理之
    懷疑存在而無從使事實審法院得有罪之確信時，即應由法院
    為諭知被告無罪之判決，最高法院著有76年臺上字第4986號
    判例可資參照。
三、訊據被告乙○、丙○○堅決否認於96年5 月30日有何漏逸氣
    體致生公共危險、傷害之犯行，辯稱：講話帶動作，但沒有
    傷害丁○○等語。而公訴意旨認為被告2 人與甲○共同涉有
    前揭犯嫌，無非以丁○○1 人之指述為據。
四、經查：
  (一)按告訴人之告訴，係以使被告受刑事訴追為目的，是其陳述
    是否與事實相符，仍應調查其他證據以資審認，最高法院著
    有52年臺上字第1300號、45年臺上字第1206號判例可資參照
    。
  (二)關於漏逸瓦斯部分，丁○○雖於本院指述：「（問：甲○去
    的時候有沒有開你們家的瓦斯？）那是乙○開的，那時我還
    在房間乙○就從廚房把瓦斯桶拿來我房間開，說如果我不聯
    絡我爸就準備死在這邊」、「他把門關起來人出去，剩我在
    房間，1 分鐘後他又進來把瓦斯桶關起來，瓦斯有流出來」
    等語（見本院卷第69頁至反面），尚無其他直接或間接極證
    據足堪佐證。況倘被告乙○將瓦斯桶移至丁○○房間並將丁○○1 人關在房內，則丁○○大可自行關閉瓦斯開關，豈有
    任由瓦斯漏逸1 分鐘之理？丁○○前揭所述，實有可疑。
  (三)關於96年5 月30日傷害部分：
  (1)據丁○○於本院審理中具結證稱其遭傷害經過係：「後來他
    們就叫我去客廳，那時我爸跟他們講電話，講到後來乙○跟
    丙○○就拿我們家泡茶的鐵水壺敲我頭，2 個人都有打」等
    語（見本院卷第69頁至反面），但關於當天所受傷勢，丁○○於檢察事務官詢問時雖稱：「離開分局後我只有自己抹藥
    ，並沒有去驗傷。96年5 月30日當天，我確實有流血，後來
    我還將沾了血的衣服扔掉」（見偵查卷第175 頁），而其於
    警詢時陳述關於被告2 人傷害手段、傷勢：「徒手打我的頭
    部，致我後腦杓疼痛」、「被毆打到後腦杓疼痛」（見偵查
    卷第12、13頁），並未提及鐵茶壺、流血等節。是被告2 人
    究係徒手毆打或持鐵茶壺毆打？究導致丁○○流血或後腦杓
    疼痛？仍有未明。丁○○就此部分之陳述，前後不一致，顯
    有瑕疵。
  (2)況據證人己○○證述：「（問：96年5 月30日你看到丁○○
    的時候，他的臉、頭部有受傷嗎？）看不出來」（見本院卷
    第74頁），核與其於檢察事務官詢問時所稱：「（問：當天
    是否看到丁○○身上有血跡？）沒有，我沒看到」等情相符
    （見偵查卷第177 頁），則丁○○當天究竟有無受傷，實非
    無疑。
  (3)至被告乙○雖自承：「我們算是有打到人」（見本院卷第71
    頁），被告丙○○亦稱：「第一次我講話帶動作比較大，有
    打到他」（見本院卷第71頁反面），縱可認定被告乙○、丙○○有毆打丁○○之行為，但此傷害時間、地點、手段均不
    詳，且丁○○並未前往醫院驗傷，亦無從遽認丁○○是否因
    此受有如何之傷勢。
  (四)綜上，揆諸前揭最高法院判例意旨，既查無其他證據足可證
    明與事實相符，自不得僅憑丁○○有瑕疵之指述，遽認渠等
    有何漏逸氣體致生公共危險或傷害之犯行。
五、此外，復查無其他積極證據足資認定被告乙○、丙○○於96
    年5 月30日有何漏逸氣體致生公共危險或傷害丁○○之犯行
    ，故就此涉及刑法第177 條、第277 條第1 項罪嫌部分，應
    諭知被告乙○、丙○○無罪之判決。
據上論斷，應依刑事訴訟法第299 條第1 項前段、第301 條第1
項，刑法第28條、第321 條第1 項第4 款、第302 條第1 項、第
277 條第1 項、第305 條、第51條第5 款，刑法施行法第1 條之
1 ，判決如主文。
本案經檢察官永欽到庭執行職務。
中    華    民    國    97    年    7     月    23    日
                  刑事第六庭審判長  法  官  周占春
                                    法  官  張永宏
                                    法  官  林晏如
上正本與原本無異。
如不服本判決，應於判決送達後10日內向本院提出上訴狀（應抄
附繕本）。告訴人或被害人如對於本判決不服者，應具備理由請
求檢察官上訴，其上訴期間之計算係以檢察官收受判決正本之日
期為準。
                                    書記官  楊盈茹
中    華    民    國    97    年    7     月    24    日
附錄本案論罪科刑法條全文：
中華民國刑法第321條
犯竊盜罪而有左列情形之一者，處六月以上、五年以下有期徒刑
：
一、於夜間侵入住宅或有人居住之建築物、船艦或隱匿其內而犯
    之者。
二、毀越門扇、牆垣或其他安全設備而犯之者。
三、攜帶兇器而犯之者。
四、結夥三人以上而犯之者。
五、乘火災、水災或其他災害之際而犯之者。
六、在車站或埠頭而犯之者。
前項之未遂犯罰之。
中華民國刑法第302條
私行拘禁或以其他非法方法，剝奪人之行動自由者，處 5 年以下
有期徒刑、拘役或 3 百元以下罰金。
因而致人於死者，處無期徒刑或 7 年以上有期徒刑，致重傷者，
處 3 年以上 10 年以下有期徒刑。
第 1 項之未遂犯罰之。
中華民國刑法第277條
傷害人之身體或健康者，處 3 年以下有期徒刑、拘役或 1 千元
以下罰金。
犯前項之罪因而致人於死者，處無期徒刑或 7 年以上有期徒刑；
致重傷者，處3 年以上10年以下有期徒刑。
中華民國刑法第305條
以加害生命、身體、自由、名譽、財產之事，恐嚇他人致生危害
於安全者，處2 年以下有期徒刑、拘役或3 百元以下罰金。


司法院資訊處製作；財團法人民間司法改革基金會備份。
